臺灣彰化地方法院刑事判決　　　　　　　　　　　　　九十四年度簡上字第五一號
　　公　訴　人　臺灣彰化地方法院檢察署檢察官
　　上　訴　人
　　即　被　告　丙○　女　四十.
右列上訴人因違反家庭暴力防治法之傷害案件，不服本院彰化簡易庭九十四年度彰簡
字第六七號，中華民國九十四年二月十七日第一審簡易判決（聲請簡易判決處刑案號
：臺灣彰化地方法院檢察署九十三年度調偵字第四九一號），本院管轄第二審合議庭
判決如左：
    主  文
上訴駁回。
丙○緩刑貳年，緩刑期內付保護管束。
    事  實
一、乙○○係丙○之夫，二人均為家庭暴力防治法第三條第一款之家庭成員，乙○○
    與丙○於民國（下同）九十三年九月八日下午三時許，在彰化縣彰化市○○里○
    ○街一六六巷十三弄三號住處，因小孩之教育問題發生口角，遂各自基於傷害他
    人身體之犯意，出手毆打對方，致乙○○受有左膝膕七點五公分Ｘ三點五公分、
    右頸部四點五公分Ｘ三點五公分、左頸部四點五公分Ｘ一公分擦傷、左前臂瘀血
    一公分Ｘ０點五公分之傷害，丙○受有頭部損傷、背挫傷、眼瞼及眼周區之挫傷
    、腰挫傷等傷害（乙○○被訴傷害部分，業據本院彰化簡易庭判決確定）。
二、案經被害人丙○及乙○○訴由彰化縣警察局彰化分局報請臺灣彰化地方法院檢察
    署檢察官聲請簡易判決處刑。
    理  由
一、上訴人即被告丙○於本院審理時固不否認有於上揭時、地與告訴人乙○○因小孩
    教育問題產生爭執，進而發生毆打，並致告訴人乙○○受有前述之傷害，惟辯稱
    ：伊因長期精神受虐，且當時伊係遭受告訴人乙○○毆打下，基於自我防衛，想
    起身逃跑，始致告訴人身上受有些許之擦傷，伊並非出於傷害之犯意云云。惟查
    ，右開犯罪事實，業據告訴人乙○○於警詢、偵查中均指稱：案發當時係因小孩
    教育問題與被告發生口角，之後遂發生毆打之情事，且被告確實有以手打其背部
    及用指甲抓傷其脖子等詞歷歷，並有漢銘醫院出具之診斷證明書一紙在卷可證，
    核與被告於本院審理時亦坦認有以指甲抓傷告訴人等情相符。再按，正當防衛必
    須對於現在不法之侵害始得為之，侵害業已過去，即無正當防衛可言；至彼此互
    毆，又必以一方初無傷人之行為，因排除對方不法之侵害而加以還擊，始得以正
    當防衛論；故侵害已過去後之報復行為，與無從分別何方為不法侵害之互毆行為
    ，均不得主張防衛權；又衡之一般社會經驗法則，互毆係屬多數動作構成單純一
    罪而互為攻擊之傷害行為，縱令一方先行出手，而還擊一方在客觀上苟非單純僅
    對於現在不法之侵害為必要排除之反擊行為，因其本即有傷害之犯意存在，則對
    其互為攻擊之還手反擊行為，自無主張防衛權之餘地，最高法院分別著有三十年
    度上字第一０四０號、八十六年度臺上字第二四八０號判例及八十四年度臺非字
    第二０八號判決意旨可資參照。被告雖辯稱係告訴人先毆打伊，伊亦有受傷云云
    ，惟告訴人亦堅稱確實是被告毆打伊在先。而證人即被告丙○之子甲○○於本院
    審理時證稱：「當天我本來在樓下，看見我媽媽被我父親由樓上追下來，我與我
    弟弟（嗣證人更正為妹妹）及一位鄰居要擋住我父親，然後我父親就沒有打人，
    一直罵，我媽媽也沒有靠過去」、「我沒有看見我父母親在樓上之情況」等語。
    顯見證人甲○○亦無法確切證明被告與告訴人當時發生毆打之情形，因而查無積
    極證據足資判別被告於當時是否係因遭受現在不法之侵害始毆打告訴人；而苟被
    告僅係單純基於防衛之意思而毆打告訴人，則告訴人當不致受有如前開事實欄所
    示左膝膕、右頸部、左頸部、左前臂等處之傷害，亦徵被告顯非基於防衛之意思
    而攻擊告訴人。是被告丙○上開所辯，顯係卸責之詞，尚不足採。被告上訴意旨
    ，仍執前詞，空言指摘原審判決不當，為無理由，應予駁回。
二、核被告所為係犯刑法第二百七十七條第一項之傷害罪。原審認被告罪證明確，援
    引刑法第二百七十七條第一項、第四十一條第一項前段，罰金罰鍰提高標準條例
    第一條前段、第二條之規定，判處被告拘役三十日，並諭知易科罰金之折算標準
    ，其認事用法並無不合，量刑亦稱妥適。被告上訴意旨，雖無理由，惟審酌被告
    前未曾受有期徒刑以上刑之宣告，有臺灣高等法院被告全國前案記錄表及臺灣彰
    化地方法院檢查署刑案查註紀錄表各一紙在卷可稽，其經此科刑教訓，應知警惕
    而無再犯之虞，所宣告之刑，認以暫不執行為適當，併予宣告緩刑二年，以勵自
    新，並依家庭暴力防治法第三十條第一項規定宣告緩刑期內付保護管束，用觀後
    效。
據上論斷，應依刑事訴訟法第四百五十五條之一第一項、第三項、第三百六十八條，
家庭暴力防治法第三十條第一項，刑法第七十四條第一款，判決如主文。
本案經檢察官郭棋湧到庭執行職務。
中      華      民      國    九十四    年      五      月    三十一    日
                                臺灣彰化地方法院刑事第一庭
                                  審判長法  官葉榮郎
                                        法  官陳秋錦
                                        法  官葛永輝
不得上訴。
右正本證明與原本無異
中      華      民      國    九十四    年      五      月    三十一    日
                                        書記官吳金良
